【裁判字號】    95,裁,697
【裁判日期】    950407
【裁判案由】    農保
【裁判全文】
最  高  行  政  法  院  裁  定
                                     95年度裁字第00697號
上  訴  人  乙  ○
送達代收人  丙○○
被 上訴 人  勞工保險局
代  表  人  甲  ○
上列當事人間因農保事件，上訴人對於中華民國93年9月22日臺
北高等行政法院92年度訴字第2377號判決，提起上訴，本院裁定
如下：
    主  文
上訴駁回。
上訴審訴訟費用由上訴人負擔。
    理  由
一、按對於高等行政法院判決之上訴，非以其違背法令為理由，
    不得為之，行政訴訟法第242條定有明文。依同法第243條第
    1項規定，判決不適用法規或適用不當者，為違背法令；依
    同法第243條第2項規定，判決有該條項所列各款情形之一者
    ，為當然違背法令。又提起上訴，應以上訴狀表明上訴理由
    並應添具關於上訴理由之必要證據，復為同法第244條第1項
    第4款及第2項所明定。是當事人提起上訴，如以原審判決有
    不適用法規或適用不當為理由時，其上訴狀應有具體之指摘
    ，並揭示該法規之條項或其內容；如以原審判決有行政訴訟
    法第243條第2項所列各款情形為理由時，其上訴狀應揭示合
    於該條款之事實。上訴狀或理由書如未依上述方法表明，或
    其所表明者顯與上開法條規定之違背法令情形不相合時，即
    難認為已合法表明上訴理由，其上訴自非合法。又原審判決
    如已明確說明其適用法律之見解，並就當事人主張之法律見
    解，說明其不採之理由，而原判決所採見解與司法院解釋、
    本院判例及通說見解均無牴觸者，當事人如仍堅持其於原審
    主張之歧異見解作為上訴理由，即與所謂原判決「違背法令
    」之情形顯不相當，要難謂為適法之上訴理由。
二、上訴人之父即被保險人何昭貴以其因冠狀動脈阻塞、左心室
    瘤，檢具行政院國軍退除役官兵輔導委員會高雄榮民總醫院
    （下稱高雄榮總醫院）民國（下同）九十年一月九日出具之
    殘廢診斷書，向被上訴人申請殘廢給付後，旋於同年月三十
    日死亡。案經被上訴人審查，於九十年三月三十日以九十保
    受字第六０一三七二三號函覆被保險人之家屬，略以高雄榮
    總九十年一月九日殘廢診斷書開立時間，距初診日期八十九
    年九月十一日僅四個月，治療尚未一年，與農民健康保險條
    例第三十六條規定不符，應不予給付。上訴人不服，循序申
    請審議及提起訴願，均遭決定駁回，遂提起行政訴訟，經原
    審判決駁回。
三、上訴意旨略謂：(一)按原審判決記載兩造之爭點系被保險人冠
    狀動脈阻塞，左心室瘤之障害，係於何時治療終止？惟本案
    被保險人係依農保條例第三十六條規定到保險人指定醫院治
    療，並於九十年一月九日經醫師審定其病症「無」好轉可能
    ，最後審定成殘，亦經行政院高雄榮民總醫院鑑定為重度殘
    障，並核發「中華民國身心障礙手冊」在案，其符合「治療
    終止」條件甚為明確。被保險人係按被上訴人引用行政院衛
    生署八十九年三月十七日衛署醫字第八九０一三一一號函示
    規定：「．．．殘廢診斷書所載之病情，是否符合請領殘廢
    給付標準，係由該殘廢給付主管機關經依權責認定．．．」
    ，故被保險人既經上開機關核發「中華民國身心障礙手冊」
    ，其請領殘廢給付自屬合法。是原審判決與行政訴訟法第一
    百二十一條（行政法院於言詞辯論前得為之處置）第五款受
    命法官可於言詞辯論期日前調查證據暨第一百三十三條（行
    政訴訟調查證據基本原則）規定，自有未合。(二)上訴人於受
    命法官行準備程序時曾陳述，被上訴人引用行政院衛生署八
    十九年三月十七日衛署醫字第八九０一三一一號函示文件，
    並不適用勞保局特約專科醫師有審查權資格，其並有違行政
    程序法第四條依法行政暨第十條裁量正當行使原則、禁止不
    當連結原則，凸顯勞保局之行政處分已逾越法定之裁量範圍
    ，應不符合法規授權目的，基於「依法行政」的要求，行政
    機關須依適法以認定事實，進而作成行政處分，始能免於違
    法。而受命法官未依職權查明其真相，違背行政訴訟法第一
    百二十三條規定（調查證據之期日及聲明證據）暨第二百零
    一條（行政機關依裁量權所為之行政處分，以其作為或不作
    為逾越權限或濫用權力為限，行政法院得予撤銷），上訴人
    於準備程序時呈交受命法官有關勞保局應核准理賠答辯狀涉
    及到行政處分是否合法，而原審判決對上訴人有利之攻擊防
    禦方法何以摒棄不採之理由，未予說明，難令上訴人折服，
    核與行政訴訟法第一百二十三條暨第二百零一條之規定相悖
    ，而有第二百四十三條第二項第六款之判決不備理由或理由
    矛盾情形。(三)按本院五十二年度判字第三四五號判例：「公
    法與私法，雖各具特殊性質，但二者亦有其共通之原理，私
    法規定之表現一般法理者，應亦可適用於公法關係。依本院
    最近之見解，私法中誠信公平之原則，在公法上應有其類推
    適用。」嗣更認為誠信原則得直接適用於公法關係，如本院
    七十年度判字第九七五號判決即肯認誠信原則亦得直接適用
    公法領域，而以行政機關之行政處分雖有法令依據，然實質
    未臻公平或顯不合理，判決行政機關敗訴。按農保條例是移
    植勞保條例，其內容大致相同，社會保險之法理亦一樣，惟
    勞保主管機關是「行政院勞工委員會」，農保主管機關是「
    內政部」，兩個主管機關雖不同，但實際操作負責理賠之保
    險人卻一樣是被上訴人，相同法律條文有不同之解釋，違反
    憲法第七條及行政程序法第四條至第十條之規定，此有本院
    九十三年度判字第四二一號判決可稽。請求廢棄原判決，並
    撤銷原處分及訴願決定等語。
四、本院查：原審斟酌全辯論意旨及調查證據之結果，以本件被
    保險人因冠狀動脈阻塞及左心室瘤，未經治療終止旋即死亡
    ，與首揭農民健康保險條例第三十六條規定不符，被上訴人
    核定所請殘廢給付不予給付，依法並無違誤等語為由，將原
    處分、審議審定及訴願決定均予維持，判決駁回上訴人之訴
    。經核已詳細調查證據，並於判決書就上訴人主張各節一一
    加以論駁，及說明其認定事實之依據、適用法律之見解，顯
    無判決違背法令、法則及判例情事，亦無所謂判決不備理由
    或理由矛盾情形。且原判決理由係謂：「被保險人是否得請
    領殘廢給付，應以其診斷成殘時，其障害項目或程度是否符
    合殘廢給付標準所定之請領標準而定。且每一件殘廢給付之
    個案，因被保險人之傷病症狀、個人體質及治療、癒後情形
    均有差異，致何時治療終止而症狀固定，自有所不同。上訴
    人未予區辨，徒引其他勞工保險殘廢給付申請案，有被保險
    人之治療期間未達一年，被上訴人亦核給殘廢給付，訴稱被
    上訴人否准本件被保險人之請求，有違平等原則云云，即無
    足取」等語，顯無上訴人所指將相同性質法律條文作不同之
    解釋之違法情事。上訴意旨無非係以其主觀歧異之見解，就
    原審取捨證據、認定事實及適用法律之職權行使，指摘為不
    當，難認為對原判決之如何違背法令已有具體之指摘，依首
    揭說明，其上訴為不合法，應予駁回。
五、依行政訴訟法第249條第1項前段、第104條、民事訴訟法第
    95條、第78條，裁定如主文。
中    華    民    國    95    年    4     月    7     日
                  第三庭審判長法  官  趙  永  康
                              法  官  鄭  淑  貞
                              法  官  侯  東  昇
                              法  官  黃  淑  玲
                              法  官  林  文  舟
以  上  正  本  證  明  與  原  本  無  異
中    華    民    國    95    年    4     月    10    日
                              書記官  彭  秀  玲


司法院資訊處製作；財團法人民間司法改革基金會備份。
